臺灣臺中地方法院刑事判決　　　　　　 96年度交訴字第182號
公　訴　人　臺灣臺中地方法院檢察署檢察官
被　　　告　乙○○
　　　　　　　　　　（另案在臺灣臺中監獄執行中）
上列被告因公共危險等案件，經檢察官提起公訴（96年度偵緝字
第977號），本院判決如下：
    主    文
乙○○因過失傷害人，處有期徒刑肆月，減為有期徒刑貳月，如
易科罰金，以銀元佰元即新臺幣玖佰元折算壹日；又駕駛動力
交通工具肇事，致人傷害而逃逸，累犯，處有期徒刑壹年，減為
有期徒刑陸月，如易科罰金，以銀元佰元即新臺幣玖佰元折算
壹日。應執行有期徒刑柒月，如易科罰金，以銀元佰元即新臺
幣玖佰元折算壹日。
    犯罪事實
一、乙○○於民國八十五年間，曾因違反麻醉藥品管理條例、肅
    清煙毒條例等案件，經法院分別判處有期徒刑六月、二年八
    月、三年一月，並定應執行刑為有期徒刑六年確定；復於九
    十一年間，因竊盜案件，經法院判處有期徒刑三月確定。上
    開案件經接續執行，於九十三年十二月十一日執行完畢。乙
    ○○猶不知悔改，於九十五年三月七日，駕駛其母親黃櫻花
    所有之車牌號碼3570-HT號自小客車，沿臺中巿北屯區○○
    路○段由西向東方向行駛，於同日上午十一時二十分許，行
    經臺中巿北屯區○○路○段一四六號前時，本應注意汽車行
    駛時，駕駛人應注意車前狀況並隨時採取必要之安全措施。
    而依當時情形，並無不能注意之特別情事，竟疏未注意前方
    行車動態，致撞擊同向右前方由甲○○所駕騎之車牌號碼JJ
    Q-573號機車，致甲○○人車倒地，受有右肩挫傷、臉部開
    放性傷口、左膝開放性傷口、右手部開放性傷口等傷害。詎
    乙○○見肇事致人受傷後，未為必要之救護，逕行駕駛前揭
    自小客車逃逸。嗣警方據報後，依目擊路人提供予甲○○之
    肇事車輛車牌號碼、車色等資料，循線查悉上情。
二、案經甲○○訴由臺中市警察局第五分局報請臺灣臺中地方法
    院檢察署檢察官偵查起訴。
    理    由
一、上揭犯罪事實，已據被告乙○○於本院審理中坦承不諱，核
    與證人即告訴人甲○○於偵審中、證人即乙○○之母黃櫻花
    於偵查中證述情節相符，並有道路交通事故現場圖、道路交
    通事故調查報告表(一)、(二)、聯安醫院診斷證明書、車籍作業
    系統─查詢認可資料、現場照片、臺灣省臺中市區車輛行車
    事故鑑定委員會九十六年五月二十九日中市行字第○九六五
    四○一七二七號函等附卷可稽，足認被告自白與事實相符。
    本案事證明確，被告過失傷害及肇事逃逸之犯行均堪認定。
二、被告乙○○行為後，刑法業於九十四年二月二日修正公布，
    於九十五年七月一日施行，且按行為後法律有變更者，適用
    行為時之法律，但行為後之法律有利於行為人者，適用最有
    利於行為人之法律，現行刑法第二條第一項訂有明文。此條
    規定乃與刑法第一條罪刑法定主義契合，而貫徹法律禁止溯
    及既往原則，係規範行為後法律變更所生新舊法律比較適用
    之準據法，是刑法第二條本身雖經修正，但刑法第二條既屬
    適用法律之準據法，本身尚無比較新舊法之問題，應一律適
    用裁判時之現行刑法第二條，規定以決定適用之刑罰法律，
    先予敘明。又以本次刑法修正之比較新舊法，應就罪刑有關
    之共犯、未遂犯、想像競合犯、牽連犯、連續犯、結合犯，
    以及累犯加重、自首減輕暨其他法定加減原因與加減例等一
    切情形，綜其全部罪刑之結果而為比較，最高法院九十五年
    五月二十三日著有九十五年度第八次刑庭會議決議可資參照
    。是以：
（一）修正前刑法第四十一條第一項前段規定：「犯最重本刑為
      五年以下有期徒刑以下之刑之罪，而受六個月以下有期徒
      刑或拘役之宣告，因身體、教育、職業、家庭之關係或其
      他正當事由，執行顯有困難者，得以一元以上三元以下（
      按指銀元）折算一日，易科罰金。」，又被告行為時之易
      科罰金折算標準，修正前罰金罰鍰提高標準條例第二條前
      段（現已刪除）規定，就其原定數額提高為一百倍折算一
      日，則本件被告行為時之易科罰金折算標準，應以銀元三
      百元折算一日，經折算為新臺幣後，應以新臺幣九百元折
      算為一日。惟修正後之刑法第四十一條第一項前段則規定
      ：「犯最重本刑為五年以下有期徒刑以下之刑之罪，而受
      六個月以下有期徒刑或拘役之宣告者，得以新臺幣一千元
      、二千元或三千元折算一日，易科罰金。」比較修正前後
      之易科罰金折算標準，以修正前之規定，較有利於行為人
      ，則應依刑法第二條第一項前段，適用修正前刑法第四十
      一條第一項前段及修正前罰金罰鍰提高標準條例第二條規
      定，定其折算標準。
（二）刑法第四十一條第二項關於得易科罰金之數罪於併合處罰
      後是否仍得易科罰金之部分，亦於同次修法時修正，則被
      告於本案所犯之數罪，若均分別判處得易科罰金之有期徒
      刑，則即有比較新舊法之必要。修正後刑法第四十一條第
      二項係規定數罪併罰時，必其應執行之刑仍未逾六月者，
      方得適用同條第一項前段易科罰金之規定，而修正前刑法
      第四十一條第二項則係規定數罪併罰之各罪若均得易科罰
      金，即便應執行之刑已逾六月，仍得適用同條第一項前段
      易科罰金之規定，則經比較新舊法，修正公布施行前之規
      定，較有利於行為人，則應依刑法第二條第一項前段，適
      用修正前刑法第四十一條第二項規定，作為定其數罪併罰
      後是否仍得易科罰金之標準。
（三）刑法第五十一條第五款於本次修法時，亦已修正數罪併罰
      定其應執行者：「宣告多數有期徒刑者，於各刑中之最長
      期以上，各刑合併之刑期以下，定其刑期。但不得逾三十
      年。」，與舊法規定之數罪併罰定其應執行者：「宣告多
      數有期徒刑者，於各刑中之最長期以上，各刑合併之刑期
      以下，定其刑期。但不得逾二十年。」之規定相較，自以
      舊法規定之定應執行刑之上限為二十年對行為人較為有利
      ，此為影響行為人刑罰之法律效果，是被告行為後法律已
      有所變更，經比較新舊刑法第五十一條第五款之規定，新
      法之規定對被告並無較為有利之情形，應依刑法第二條第
      一項前段之規定，適用被告行為時之舊法，而定其應執行
      之刑。
三、核被告乙○○因過失駕駛行為致人受傷，又於駕車肇事致人
    傷害後未予救援旋即逃逸，所為係犯刑法第二百八十四條第
    一項前段之過失傷害罪，及刑法第一百八十五條之四之駕車
    肇事致人傷害逃逸罪。又被告有犯罪事實欄所載前科之事實
    ，有臺灣高等法院被告前案紀錄表及臺灣臺中地方法院檢察
    署刑案資料查註紀錄表各一份在卷可佐，其於受有期徒刑之
    執行完畢後，五年內再故意犯上開有期徒刑以上之肇事逃逸
    罪，為累犯，應依刑法第四十七條第一項之規定加重其刑。
    被告所犯上開二罪，犯意各別，行為互殊，應予分論併罰。
    爰審酌被告素行不佳，肇事後致告訴人受有如前述傷害，又
    棄告訴人於不顧，迄今仍未與告訴人達成和解，惡性非輕，
    犯後一再推卸責任，至本院審理時始坦承犯行之態度等一切
    情狀，分別量處如主文所示之刑。再者，本案被告所犯二罪
    之犯罪時間在九十六年四月二十四日以前，均合於中華民國
    九十六年罪犯減刑條例第二條第一項第三款所定之減刑條件
    ，故應各依法減輕其宣告刑二分之一，並依該減刑條例第九
    條之規定，諭知易科罰金之折算標準，再定其應執行之刑及
    諭知易科罰金之折算標準。
據上論斷，應依刑事訴訟法第二百九十九條第一項前段，刑法第
二條第一項、第一百八十五條之四、第二百八十四條第一項前段
、第四十七條第一項、（修正前）第四十一條第一項前段、第二
條、（修正前）第五十一條第五款，刑法施行法第一條之一，修
正前罰金罰鍰提高標準條例第二條，現行法規所定貨幣單位折算
新臺幣條例第二條，中華民國九十六年罪犯減刑條例第二條第一
項第三款、第七條、第九條，判決如主文。
中　　華　　民　　國　　96　　年　　11　　月　　6 　　日
                刑事第十二庭  審判長法　官  莊深淵
                                    法  官  廖慧如
                                    法  官  蔡建興
以上正本證明與原本無異。
如不服本判決，應於收受送達後10日內向本院提出上訴書狀（應
敘述具體理由並附繕本）。
上訴書如未敘述理由，應於上訴期間屆滿後20日內補提理由書於
本院。
                                    書記官  黃英寬
中　　華　　民　　國　　96　　年　　11　　月　　6 　　日
附錄本案論罪科刑法條：
刑法第二百八十四條第一項：
因過失傷害人者，處六月以下有期徒刑、拘役或五百元以下罰金
，致重傷者，處一年以下有期徒刑、拘役或五百元以下罰金。
刑法第一百八十五條之四：
駕駛動力交通工具肇事，致人死傷而逃逸者，處六月以上五年以
下有期徒刑。
